【裁判字號】    92,上易,64
【裁判日期】    920123
【裁判案由】    竊盜
【裁判全文】
臺灣高等法院臺南分院刑事判決              九十二年度上易字第六四號   黎股
      上  訴  人  臺灣臺南地方法院檢察署檢察官
      被      告  乙  ○  ○
      輔佐人即
      被告之嬸嬸  甲  ○  ○
右上訴人因被告竊盜案件，不服臺灣臺南地方法院九十一年度易字第六三九號中華民
國九十一年十二月十二日第一審判決（起訴案號：臺灣臺南地方法院檢察署九十一年
度偵字第三四四四號，移送併辦案號，同署九十一年偵字第四六九二號、一三○六二
號），提起上訴，本院判決如左：
      主      文
原判決撤銷。
乙○○連續竊盜，累犯，處有期徒刑月，如易科罰金，以佰元折算壹日。
      事      實
一、乙○○係精神耗弱之人，前有多次竊盜前科，最近一次於民國九十年間，因竊盜
    案件，經本院判處有期徒刑五月確定，甫於九十一年三月十五日執行完畢，仍不
 知悔改，復基於意圖為自己不法所有之概括犯意，(一)於九十一年三月二十六日九
    時許，在台南縣永康市○○○街與崑山街口，因見丁○○所有之Ｆ６─０７２５
    號自小貨車駕駛座車窗未關，竟自車窗外徒手伸入車內，欲竊取丁○○放置於上
    開自小貨車駕駛座上之黑色手提袋（內有身分證、駕照及新台幣五百元），但尚
    未移入自己實力支配之下，即為丁○○發覺報警當場查獲而未遂。(二)同年四月二
    十九日十二時四十分許，在台南縣關廟鄉○○村○○路五十號旁，徒手竊取戊○○之妻所有之女用內褲一件，得手後欲離開現場之際，遭戊○○發覺，乃報警當
    場查獲，並自乙○○褲子口袋內起出上開女用內褲一件。(三)同年十二月十日廿一
    時卅分許，在台南縣關廟鄉○○村○○○街一九二巷二號前，自曬衣架上竊取丙○○所有，女用內褲一件，得手後為丙○○之夫楊木宏發覺，報警查獲，並自其
    口袋內起出上開女用內褲一件。
二、案經台南縣警察局永康分局報請台灣台南地方法院檢察署檢察官偵查起訴及移送
    併案審理。
      理      由
一、訊據被告乙○○否認有何右揭竊盜犯行，對於右揭事實欄(一)部分之犯罪事實，辯
    稱伊當時僅是站在車旁看，並未伸手竊取丁○○置於車上之手提袋內之物云云。
    對於右揭事實欄(二)部分之犯罪事實，則辯稱是一名不詳姓名之男子，拜託伊去收
    內褲，收完後該名男子即不知去向云云。對於右揭事實欄(三)部分之犯罪事實，辯
    稱伊當時在旁抽煙，有一男子前來抓伊，伊並未竊取該女用內褲云云。然查：
（一）右開事實欄(一)部分所示犯罪事實，已據被告於警訊中供承：「我有拿丁○○的
      手提袋，並打開看有無東西可偷拿，被發現後立即將手提袋放回車內。‧‧‧
      。」等語綦詳，核與被害人丁○○指述情節相符，復有贓物認領保管單一紙在
      卷可稽，而被害人丁○○與被告既無怨隙，衡情被害人丁○○當無攀詞誣陷被
      告之理。況被告於檢察官第一訊問時先辯稱：「我只有把皮包翻面移開，看底
      下的衣服，因為我想買衣服。」云云，嗣於第二次訊問及原審調查中改稱：「
      我只有看，沒有拿。」云云，惟被害人丁○○置於駕駛座上之手提袋下方並無
      衣物，此已據被害人丁○○於原審調查中證述明白，參以被告前後不一之供述
      ，益證被告所辯之不可採。是被告事後否認前供，無非飾卸之詞，實無足取。
（二）右開犯罪事實欄(二)部分所示之犯罪事實，業據證人戊○○於警訊中證稱：「‧
      ‧‧我發現有一名男子騎腳踏車來到我車庫前，然後下車走進我的車庫，我見
      他四處張望，我也沒見過這名男子，我便看見他伸手拿我妻子晾在曬衣架上的
      內褲，我便立即打電話報警，我也追了出去，不一會兒，警察就來了，於是我
      便問他說你剛才拿的內褲呢？他才由他褲子的口袋拿出來‧‧‧。」等語綦詳
      ，復有贓物認領保管單一紙附卷可稽，再證人戊○○與被告並不認識亦無恩怨
      ，應無挾怨報復誣陷被告之理。被告雖以前詞置辯，然證人戊○○於案發當天
      並未發現有被告所指之男子出現，此據證人戊○○於警訊中證述明白，而被告
      復無法供出該名男子之真實姓名、年籍、住居所以供法院查證，其空言抗辯，
      乃臨訟卸責之詞，不足採信。
（三）右開犯罪事實欄(三)部分所示犯罪事實，業據被害人丙○○及其夫楊木宏於警訊
      陳述綦詳。其於檢察官偵查時，亦直承有拿下該女用內褲，僅伊一人行竊等語
      。其於本院審理時改稱該筆錄係隨便寫寫，檢察官並未對伊為訊問云云，顯不
      合常理，上開辯解不可採信。
（四）以平日照顧被告之甲○○，即本件被告輔佐人於本院亦陳稱，事實欄(一)、(二)
      所示，被告犯案經過伊已了解，被告有為該二次犯行；事實欄(三)所示之被害人
      丙○○係伊友人，郭女曾對伊說明案發經過，因已報警，無法對被告撤回告訴
      ，此部分丙○○亦未冤枉被告。被告平時很乖，不會攻擊他人，但病情發作時
      ，會拿別人東西等語。
      依上說明，本件事證已甚明確，被告竊盜犯行，堪以認定。
二、核被告所為，係犯刑法第三百二十條第三項、第一項之竊盜未遂罪及同法第三百
    二十條第一項之竊盜既遂罪。被告先後三次竊盜犯行，或時間緊接，或方法相同
    ，或所竊為同種類之物，且觸犯構成要件相同之罪，顯係基於概括犯意反覆為之
    ，為連續犯，應依刑法第五十六條規定論以一竊盜既遂罪，並加重其刑。併案部
    分雖未據起訴，惟與起訴部分有連續犯之關係，為起訴效力所及，本院自應就屬
    於裁判上一罪之該部分併予審理。查被告經原審依職權委請行政院衛生署嘉南療
    養院施予精神鑑定結果：「綜合林員（即被告乙○○）之過去生活史、疾病史、
    犯案經過、身體檢查、精神狀態檢查及心理衡鑑結果：雖然林員表示都是聽到聲
    音的指使才會去拿別人的東西，但對於幻覺的確認，林員說法反覆不定，而且觀
    察上並無相佐之行為舉動，心理衡鑑中，亦未發現明顯活性精神症狀干擾之證據
   ，因此鑑定結果排除林員之犯行出於幻覺或視幻覺之影響。但林員智識能隸屬於
    中度智能障礙範圍，且合併聽覺障礙問題，對外界的理解力和判斷力均不佳，現
    實適應能力差，整體認知能力明顯低於常人，此部分亦從其既往前科紀錄中粗糙
    的犯案手法而明顯呈現出。故就整體評估，林員之精神狀態已處於精神耗弱之程
    度。」等語。有行政院衛生署嘉南療養院九十一年九月十三日九一嘉南般字第○
    三五七七號函附司法精神鑑定報告書一份在卷可稽，被告前揭犯行，應係在精神
    耗弱狀態下所為，堪可認定，爰依刑法第十九條第二項規定，減輕其刑。查被告
    前因竊盜案件，經本院判處有期徒刑五月確定，於九十一年三月十五日執行完畢
    ，有台灣高等法院被告全國前案紀錄表在卷可參，其於五年之內再犯本件有期徒
    刑以上之罪，為累犯，應依刑法第四十七條規定遞加重其刑，本件被告犯罪有加
    重及減輕之情形，依法先加後減之。
三、原審依法論科，原無不合，惟原判決就事實欄(三)部分之犯罪事實未及審酌，公訴
    人上訴，執此指摘，為有理由，應由本院撤銷原判決。爰審酌被告係精神病患者
    之智識程度，犯罪之動機、目的、手段，所生危害非鉅，及犯後否認犯行等一切
    情狀，量處如文第二項所示之刑，並諭知易科罰金之折算標準。
據上論斷，應依刑事訴訟法第三百六十九條第一項前段、第三百六十四條、第二百九
十九條第一項前段，刑法第五十六條、第三百二十條第一項、第四十七條、第十九條
第二項、第七十一條第一項、第四十一條第一項前段，罰金罰鍰提高標準條例第一條
前段、第二條，判決如主文。
本案經檢察官吳忠賢到庭執行職務。
中    華    民    國      九十二      年      一      月      二十三    日
                                  臺灣高等法院臺南分院刑事第二庭
                                      審判長法官  游    明    仁
                                            法官  蘇    重    信
                                            法官  陳    清    溪
右正本證明與原本無異。
不得上訴。
                                      法院書記官  陳    明    芬
中    華    民    國      九十二      年      一      月      二十三    日
附錄法條：
刑法第三百二十條第一項：
意圖為自己或第三人不法之所有，而竊取他人之動產者，為竊盜罪，處五年以下有期
徒刑、拘役或五百元以下罰金。


司法院資訊處製作；財團法人民間司法改革基金會備份。
